【裁判字號】    98,易,401
【裁判日期】    980527
【裁判案由】    詐欺
【裁判全文】
臺灣臺南地方法院刑事判決               98年度易字第401號
公  訴  人  臺灣臺南地方法院檢察署檢察官
被      告  丙○○
上列被告因詐欺案件，經檢察官提起公訴（98年度偵字第298號）
，本院判決如下：
    主  文
丙○○幫助共同意圖為自己不法之所有，以詐術使人將本人之物
交付，處有期徒刑參月，如易科罰金，以新臺幣壹仟元折算壹日
。
    事  實
一、丙○○預見一般人取得他人金融帳戶之行徑，常與用供財產
    犯罪密切相關，且取得他人存摺之目的，在於取得贓款、掩
    飾犯行及避免遭人追查，又對於提供帳戶，雖無引發他人萌
    生犯罪之確信，但仍以縱若有人持以犯罪，亦不違反其幫助
    犯罪之本意，竟基於幫助姓名年籍不詳之詐騙集團成員犯罪
    之不確定故意，竟於民國97年10月21日起至97年10月24日前
    之間之某時間，在不詳地點，將其於97年10月21日所申辦之
    台新銀行崇德分行帳號00000000000000號帳戶之存摺、提款
    卡（含密碼）等物，交付予真實姓名年籍均不詳之人，嗣該
    人所屬詐騙集團成員即基於共同意圖為自己不法所有之犯意
    聯絡，於97年10月24日晚間20時許，在網際網路以聊天軟體
    MSN與甲○○取得連絡，並以援助交際為由，詐騙甲○○，
    致使甲○○陷於錯誤，即於97年10月25日零時21分許，匯款
    新台幣（以下同）4,000元至詐騙集團指定之合作金庫商業
    銀行000 0000000000000號帳戶，該詐騙集團嗣再以電話與
    甲○○連絡，並以確認甲○○是否為警察為由，要求甲○○
    按照其指示操作ATM提款機，致使甲○○陷於錯誤，而按照
    詐騙集團之指示，操作ATM取款機，甲○○於97年10月25日
    零時57分許，又匯款25,983元至詐騙集團所使用之彰化商業
    銀行00000000000000000號帳戶內，該詐騙集團繼又以將教
    導甲○○如何將匯出之金錢補回其帳戶內為由，要求甲○○
    將錢存入丙○○所申設台新銀行崇德分行帳號000000000000
    00號帳戶內，甲○○又陷於錯誤，而分別於97年10月25日2
    時15分、同日2時18分、同日2時20分許，分別匯款30,000元
    、30,000元、9,000元至丙○○所申設之上述帳戶內，而該
    匯款金額，旋即遭詐騙集團提領一空，嗣因甲○○察覺有異
    報警處理，始悉上情。
二、案經臺南市警察局第一分局報告臺灣臺南地方法院檢察署檢
    察官偵查後起訴。
    理  由
一、按被告以外之人於審判外之陳述，經當事人於審判程序同意
    作為證據，法院審酌該言詞陳述或書面陳述作成時之情況，
    認為適當者，亦得為證據，刑事訴訟法第159條之5第1項定
    有明文。查被告於本院審理時對被害人即證人甲○○於警詢
    中（見甲○○97年10月25日調查筆錄）所為筆錄之證據能力
    並不爭執，且本院依卷內資料審酌該警詢及偵訊筆錄作成時
    之情況，亦認為並未有何違背法律或其他相關規定之情事，
    而應認為適當，是依刑事訴訟法第159條之5第1項之規定，
    證人甲○○於警詢中所作之筆錄，為傳聞法則之例外而具有
    證據能力，本院自得引為判決參考之依據；至檢察官所引用
    之其餘供述及非供述證據，被告於本案言詞辯論終結前，均
    未爭執其證據能力，本院審酌各該證據均非違法蒐證取得之
    證據，復經本院於審判期日就上開證據依法進行調查、辯論
    ，依法應有證據能力，先予敘明。
二、訊據被告丙○○固不否認於97年10月21日曾申辦台新銀行崇
    德分行帳號00000000000000號帳戶之事實，惟矢口否認有何
    幫助詐欺之犯行，辯稱：其申設上述帳戶後，將存摺、提款
    卡及密碼放置車上，但於台南市○○路天上人間KTV附近道
    路停放時，遭人敲破車輛玻璃竊走存摺、提款卡及密碼，後
    來其還去台新銀行辦理掛失，並無幫助詐騙集團詐騙他人財
    物云云。經查：
（一）被告丙○○於97年10月21日曾申辦台新銀行崇德分行帳號
      00000000000000號帳戶；又被害人甲○○於97年10月24日
      晚間20時許，遭詐騙集團以援助交際為由詐騙，致被害人
      甲○○陷於錯誤，先於97年10月25日零時21分許，匯款4,
      000元至詐騙集團所指定之合作金庫商業銀行00000000000
      00000號帳戶，嗣再遭詐騙集團以電話要求確認被害人甲
      ○○是否為警察為由，致被害人甲○○陷於錯誤，而按照
      詐騙集團之指示，操作ATM取款機，於97年10月25日零時5
      7分許，又匯款25,983元至詐騙集團所使用之彰化商業銀
      行00000000000000000號帳戶內，該詐騙集團繼又以將教
      導被害人甲○○如何將匯出之金錢補回其帳戶內為由，要
      求被害人甲○○將錢存入被告丙○○所申設台新銀行崇德
      分行帳號00000000000000號帳戶內，被害人甲○○又陷於
      錯誤，而分別於97年10月25日2時15分、同日2時18分、同
      日2時20分許，分別匯款30,000元、30,000元、9,000元至
      被告丙○○所申設之上述帳戶內，而該匯款金額，旋即遭
      詐騙集團提領一空之事實，已據證人即被害人甲○○於警
      詢陳述在卷，又有警詢卷內所附匯款單5張、偵查卷內所
      附被告丙○○所申設台新銀行崇德分行帳號000000000000
      00號帳戶明細表1份可證，足認本案之詐騙集團成員確係
      以被告丙○○所申設之上開台新銀行崇德分行帳戶，作為
      遂行詐騙被害人甲○○金錢之工具，要屬無疑。
（二）被告於97年10月21日申設台新銀行崇德分行帳號00000000
      000000號帳戶，曾於開戶當時存入1,000元，但旋即當日
      提出1,000元，帳戶餘額為0元，其後帳戶並無異動資料，
      至97年10月24日方又有多筆金額存入，但均於當日即遭提
      領出，後於隔日即97年10月25日，即發生被害人甲○○遭
      詐騙而匯款至被告丙○○上述帳戶，又旋即遭領取一空之
      事實，有台新商業銀行98年1月10日台新作文字第9800363
      號函及所附被告所申設台新銀行崇德分行帳號0000000000
      0000號存款歷史交易明細查詢1份在卷可據；由上述帳戶
      之使用情況來觀察，被告申設上述帳戶後，於當日即將其
      開戶存款金額全提領出，而後帳戶均無使用記錄，至97年
      10月24日方有資金存入，但隨即全數領出，又隨即發生被
      害人甲○○遭詐騙匯入金錢至被告上述帳戶之事實，顯見
      被告申設上述帳戶，並非因自己需要銀行帳戶，目的係供
      別人使用，否則何需申設帳戶當日，即將存款金額全數提
      領出，而後全無使用記錄，至97年10月24日，方有多筆異
      常之交易紀錄，且隨即發生被害人甲○○遭詐騙乙事；因
      此，被告申設使用台新銀行崇德分行帳號00000000000000
      號帳戶之事實，顯有上述之不正常狀況可稽。
（三）被告雖抗辯申設上述帳戶後，將存摺、提款卡及密碼放置
      車上，但於台南市○○路天上人間KTV附近道路停放時，
      遭人敲破車輛玻璃竊走存摺、提款卡及密碼，後來其還去
      台新銀行辦理掛失云云。然被告並未至銀行辦理掛失之事
      實，業據台新國際商業銀行於98年1月20日以台新作文字
      第9800911號函回覆在卷（見偵查卷），且被告就其使用
      之車輛遭竊事實，僅陳述遭竊經過，車輛修理過程，然均
      無證據證明，且亦無報案紀錄，故其抗辯之事實，是否可
      信，即屬可疑；再以，被告已陳明其上述帳戶之提款卡密
      碼為006331，剛好是被告之生日年月日數字（被告係63年
      3月1日生），並非難記之密碼數字，是否有將其密碼記載
      於提款卡上，並與存摺、提款卡放置一起之必要，亦非無
      疑；故被告之上述抗辯，即未符常情。
（四）另外，本院再審酌被告申設上述帳戶後（97年10月21日）
      ，短短幾日，即發生被害人甲○○遭詐騙集團施用詐術（
      97年10月24日），陷於錯誤，而於翌日凌晨（97年10月25
      日）匯款69,000元至被告上述帳戶，期間短暫，又被告申
      設使用上述帳戶有不符常情之處，顯係供他人使用之目的
      而申設，又遭竊乙事，並無證據證明，已如前述，因此，
      足認被告係將其所申設之上述帳戶，交付他人使用。
（五）綜上所述，被告所申設台新銀行崇德分行帳號0000000000
      0000號帳戶既遭詐騙集團用以遂行詐騙被害人甲○○金錢
      之工具，且詐騙得逞69,000元，又被告申設使用上述帳戶
      之過程，有上開不合常情之處，另被告抗辯帳戶存摺、提
      款卡、密碼遭竊盜之情，又無證據證明，已如前述，是足
      認被告於申設上述帳戶（97年10月21日）後至被害人甲○
      ○遭詐騙（97年10月24日）前之不詳時間、地點，曾將其
      上述帳號，交付予真實姓名年籍均不詳之詐騙集團成員，
      使詐騙集團成員得以使用上述帳戶，作為詐騙他人之工具
      使用，被告顯有幫助姓名、年籍不詳之詐騙集團詐欺取財
      之行為及幫助詐欺之不確定故意存在，至為灼然。被告所
      辯，既與事實不符，難資採信，本案事證明確，其幫助詐
      欺取財之犯行，應洵堪認定。
三、被告丙○○所幫助之正犯即詐欺集團成員，利用被告所提供
    之上述帳戶詐騙被害人甲○○之金錢，係犯刑法第339條第1
    項之詐欺取財罪；該詐欺集團成員間彼此間，有犯意之聯絡
    及行為之分擔，均應論以共同正犯；而被告係以一個幫助詐
    欺集團之成員犯詐欺罪之意思而參與，而為一個提供帳戶存
    摺、提款卡（含密碼）等物之行為，所為係詐欺犯罪構成要
    件以外之行為，故核被告所為，係犯刑法第30條第1項前段
    、第339條第1項詐欺取財罪之幫助犯，並依刑法第30條第2
    項，得按正犯之刑減輕之；爰審酌被告之品性、智識程度、
    犯罪手段、所為幫助犯行助長不法詐欺取財犯罪之氣焰，危
    害社會大眾及金融經濟秩序，增加查緝詐欺犯罪之困難，對
    於社會治安所生損害，及其犯後否認犯行等一切情狀，爰量
    處如主文所示之刑，並諭知如易科罰金之折算標準，以資懲
    儆。
據上論斷，應依刑事訴訟法第299條第1項前段，刑法第28條、第
339條第1項、第30條第1項前段、第2項、第41條第1項前段，刑
法施行法第1條之1，判決如主文。
本案經檢察官乙○○到庭執行職務。
中    華    民    國    98    年    5    月    27    日
                  刑事第八庭    審判長法  官  洪士傑
                                      法  官  許蕙蘭
                                      法  官  陳杰正
以上正本證明與原本無異。
如不服本判決應於收受本判決後10日內向本院提出上訴書狀，並
應敘述具體理由。其未敘述上訴理由者，應於上訴期間屆滿後20
日內向本院補提理由書狀（均須按他造當事人之人數附繕本）「
切勿逕送上級法院」。
                                      書記官  曾郁芳
中    華    民    國    98    年    6     月    2     日
附錄本案論罪科刑法條全文
中華民國刑法第339條
意圖為自己或第三人不法之所有，以詐術使人將本人或第三人之
物交付者，處5年以下有期徒刑、拘役或科或併科1千元以下罰金
。
以前項方法得財產上不法之利益或使第三人得之者，亦同。
前二項之未遂犯罰之。


司法院資訊處製作；財團法人民間司法改革基金會備份。
